【裁判字號】    97,上易,1530
【裁判日期】    970924
【裁判案由】    竊盜
【裁判全文】
臺灣高等法院臺中分院刑事判決        97年度上易字第1530號
上  訴  人  臺灣南投地方法院檢察署檢察官
被      告  丁○○
上列上訴人因被告竊盜案件，不服臺灣南投地方法院97年度易字
第441號，中華民國97年7月9日第一審判決（起訴案號：臺灣南
投地方法院檢察署97年度偵字第1665號），提起上訴，本院判決
如下：
    主   文
上訴駁回。
    理   由
一、公訴意旨略以：丁○○與乙○○（經原審判處徒刑確定）意
    圖為自己不法之所有而基於竊盜之犯意聯絡，於民國97年4
    月11日13時許，共同在南投縣草屯鎮○○路48 巷21弄43號
    前，竊取甲○○所有之白鐵5支及鋁製洗臉盆1個得手後，騎
    駛機車離開現場。嗣於同日13時10分許，在南投縣草屯鎮○○路與富林路口因持有上開贓物而為警查獲，因認丁○○共
    同涉犯刑法第320條第1項之竊盜罪嫌等語。
二、訊據被告丁○○固坦承於上揭時地騎駛機車搭載共同被告乙○○之事實不諱，惟堅詞否認有何共同竊盜犯行，辯稱：伊
    是日在名間鄉○○路附近遇到乙○○，其稱要去找朋友，要
    伊載他去虎仔坑找朋友，但未找到，又要求載其到茄苳腳找
    其朋友，該朋友亦不在，又叫伊載其到草屯療養院作美沙酮
    治療後，又要伊載其去找朋友，要伊在外面等，但伊並不知
    道乙○○要找何人，乙○○亦未向伊講何事要找其朋友，約
    過10分鐘左右，乙○○拿白鐵及洗臉盆回來，就在其走出來
    的路上，遇到被害人駕車返回，後來乙○○坐上伊機車與伊
    一起離開，駛至路口時即被警察查獲，伊並不知乙○○前往
    該處作何事等語。
三、本件公訴意旨認被告丁○○共同涉犯上開竊盜罪嫌，係以證
    人甲○○於警詢之指述、贓物領領保管單及照片等為其主要
    論據。然查：
(一)共同被告乙○○於警詢時供稱：本件係伊1人去竊取，被告
    丁○○並不知情，伊拿取上開洗臉盆是要自己用，白鐵是要
    做狗籠支撐架等語（偵卷第6頁反面）；於原審供稱：被告
    丁○○並不知道伊拿那些東西未經所有權人同意等語（原審
    卷第31頁、第32頁），核與證人甲○○於原審審理時結證稱
    ：上開物品係置於伊工廠外面，伊在南投縣草屯鎮○○路48
    巷口看到被告乙○○，當時被告乙○○正要走出巷口，伊看
    到被告丁○○在巷口騎在機車上等被告乙○○，伊放上開物
    品之位置距被告丁○○停放機車之地點約有5、60公尺，被
    告丁○○當時所在位置無法看到伊住家的情況，亦無法看到
    上開物品放置之地點等語（原審卷第63頁至第64頁），且觀
    諸卷附現場照片（偵卷第22頁），上開物品係置於被害人甲○○住處附近路旁之樹下，該處路徑狹小，路旁樹木雜草滋
    生，由被告丁○○當時所處之位置確難見及共同被告乙○○
    竊取上開物品之情。且共同被告乙○○於原審並供稱；伊告
    訴丁○○上開物品係撿來的等語（原審卷第31頁），此外亦
    無其他證據足認共同被告乙○○竊取上開物品確為被告丁○○於為警查獲前即知情。
(二)證人甲○○固於警詢時證稱：係被告丁○○與被告乙○○2
    人竊取伊之財物等語（偵卷第18頁），然其於原審審理時已
    證稱：當時伊看的只有被告乙○○，被告丁○○係騎著機車
    ，所以當下伊直覺反應他們係同夥等語（原審卷第64頁），
    衡酌證人甲○○僅因駕車返回其住處途中，在上開巷口前撞
    見被告乙○○手抱白鐵且刻意以衣服遮掩及將鋁製洗臉盆置
    於系爭機車腳踏墊上，並未親眼目睹各該物品遭竊之情形，
    其上開於警詢時所證，應係出於臆測之詞。
(三)證人即共同被告乙○○於本院復據證稱：「（問：案發當天
    ，你是在何處與丁○○碰面？）在我家附近的名間鄉道路遇
    到。（問：當時丁○○為何要以機車載你？）是我拜託他載
    我去草屯療養院作美沙酮治療，其稱其機車沒有油，我告訴
    他要幫其機車加油，後來我亦有幫其加油。（問：除了拜託
    丁○○去草療外，尚有去哪裡？）從草療出來後，我要其載
    我去找朋友，該處是距離案發地不遠的地方。（問：當日從
    你遇到丁○○至你被警查獲，你總共要丁○○載你去找幾個
    朋友？）當時先到虎仔坑找不到朋友，再到南投的彰南路茄
    苳腳處找朋友，亦找不到，是同樣要去草療的同一條路上，
    然後再去草療，之後再去找朋友，但該朋友不在，我出來再
    撿到本案的物品，不久就被警察查獲了。（問：你要找的朋
    友姓名為何？）是要去找一位叫「世昌」的人，問其有無工
    作可以讓我做，該人是本案被害人的小叔。（問：當時為何
    不帶丁○○一起進去？）因該處為石頭路的小巷，而丁○○
    曾經因車禍而頭部受傷過，我怕其駕駛不穩會跌倒，才要其
    在巷口等。當時我去找世昌，裡面的工人稱其不在，我就出
    來，就在距離世昌的處所約2、30公尺處，我看到旁邊有白
    鐵、臉盆等，該處亦有垃圾，我以為是他人不要的，我才拾
    起要拿回去釘狗籠支架之用。」等語（本院卷第60頁正反面
    ），核與被告丁○○所供相符，亦徵被告丁○○所供應無不
    實，此外，復查無其他積極證據足認被告丁○○共同為本件
    竊盜犯行。
四、檢察官上訴意旨略以：(一)被告丁○○是否共同前往及其所
    處位置能否窺見乙○○所竊物品從何而來乙情，與被告是否
    共謀本件犯行無關聯性，本件之爭議，係被告是否為「共謀
    」共同正犯，而非被告是否有「行為分擔」，原審就證據之
    取捨，有違論理法則。(二)被告於偵查中即無法說明究係前
    往該處拜訪何朋友，而乙○○於偵查中則供稱係在要去喝美
    沙酮途中而非於拜訪朋友途中遇見被告，尤有甚者，乙○○
    拜訪所謂朋友時，竟未與載其前往之被告同往，而留被告在
    附近等候，謂被告於本件竊案中未擔任「接應」之角色，孰
    人能信？，且原判決亦認共同被告乙○○因心虛，乃將手上
    之白鐵再以衣物遮掩，並徒步追趕在前以腳滑行藉以啟動機
    車之丁○○（判決事實欄二末段），於此情形，被告丁○○
    竟未對之質疑而載同離開，又豈合乎事理？在在足認被告所
    辯不可信。(三)被告無法說明為何至本件案發現場，而其搭
    載之乙○○在現場行竊，行竊後將部分物放在被告所騎機
    車之腳踏墊，部分物以衣物遮掩，後由被告丁○○載其離
    去。謂被告與乙○○無犯意聯絡，或謂被告未擔任「接應」
    之角色，孰人能信等語，指摘原判決關於被告丁○○部分不
    當。然查，被告丁○○是日係於騎車途遇共同被告乙○○，
    而受託搭載乙○○前往草屯療養院，回程時乙○○下車前往
    尋訪友人未果，步返途中見路旁樹下所放白鐵、臉盆等物而
    臨時起意予以竊取，迭據共同被告乙○○於警詢、偵查、原
    審及本院審理中供證明確，而被告丁○○停車等候之位置復
    未能窺見乙○○之拾取白鐵，則其對於乙○○所持白鐵等物
    究係何來自亦不知，既無證據堪認被告丁○○就乙○○上開
    竊盜犯行係事前即知情，公訴人認被告丁○○屬共謀共同正
    犯，尚屬無據。本件既無證據足認被告丁○○有何犯意聯絡
    及行為分擔，原審對被告丁○○為無罪之判決，並無違誤，
    檢察官之上訴為無理由，應予駁回。
五、據上論斷，應依刑事訴訟法第368條，判決如主文。
本案經檢察官丙○○到庭執行職務。
中    華    民    國    97    年    9     月    24    日
            刑事第十庭    審判長法  官  林  照  明
                                法  官  郭  瑞  祥
                                法  官  林  欽  章
上列正本證明與原本無異。
不得上訴。
                                書記官  許  哲  禎
中    華    民    國    97    年    9     月    30    日


司法院資訊處製作；財團法人民間司法改革基金會備份。
